【裁判字號】    98,交聲,3495
【裁判日期】    981217
【裁判案由】    違反道路交通管理處罰條例聲明異議
【裁判全文】
臺灣桃園地方法院交通事件裁定        98年度交聲字第3495號
原處分機關  交通部公路總局新竹區監理所桃園監理站
異  議  人
即受處分人  甲○○
上列異議人即受處分人因違反道路交通管理處罰條例案件，對於
交通部公路總局新竹區監理所桃園監理站民國98年11月25日所為
之處分（原處分案號：桃監裁罰字第裁52-DB0000000號），聲明
異議，本院裁定如下：
    主  文
原處分撤銷。
甲○○汽車駕駛人，駕駛汽車經測試檢定酒精濃度超過規定標準
，應吊扣普通小型車駕駛執照拾貳個月及接受道路交通安全講習
。
    理  由
一、原處分意旨略以：異議人即受處分人甲○○於民國九十八年
    四月七日下午四時三十五分許，駕駛車牌號碼號V 五－六六
    二號自用小客車，行經桃園縣蘆竹鄉○○路○段一八二巷與
    南竹路三段路口，遭桃園縣政府警察局蘆竹分局大竹派出所
    執勤警員攔檢，因異議人有酒後駕駛自小客車，酒測值○點
    六MG/L，已超過標準值之違規事由，填製桃警局交字第DB0
    000000號舉發違反道路交通管理事件通知單（下稱舉
    發單）當場予以舉發，嗣經原處分機關於九十八年十一月二
    十五日以桃監裁罰字第裁五二－DB0000000號裁決書
    ，以異議人違反道路交通管理處罰條例第三十五條第一項第
    一款及違反道路交通管理事件統一裁罰基準及處理細則第四
    十一條、第四十三條、第四十四條、第六十七條規定，裁處
    吊扣駕駛執照十二個月，施以道安講習等語。
二、異議意旨略以：異議人上揭酒後駕車犯行，業據臺灣桃園地
    方法院以九十八年度審交易字第二九七號判決判處拘役三十
    日，異議人已繳畢易科罰金款項，故就上揭酒後駕車案件，
    已遭刑事罰。而依行政罰法第二十六條之規定，一行為同時
    觸犯刑事法律及違反行政法上之義務，依法應優先依刑事法
    律處罰，不再依行政罰罰之，是原處分機關所為之裁決書已
    違反一事不二罰之原則云云。
三、按汽車駕駛人飲用酒類或其他類似物後其吐氣所含酒精濃度
    超過每公升○點二五毫克或血液中酒精濃度超過百分之○點
    ○五以上者，不得開車，道路交通安全規則第一百十四條第
    二款定有明文；又汽車駕駛人，駕駛汽車經測試檢定有酒精
    濃度超過規定之情形者，處一萬五千元以上六萬元以下罰鍰
    ，並當場移置保管其車輛及吊扣其駕駛執照一年，且對汽車
    駕駛人應施以道路交通安全講習，道路交通管理處罰條例第
    三十五條第一項第一款、第二十四條第一項第二款亦均有明
    定。末按交通法庭認為聲明異議有理由或聲明異議雖無理由
    而原處分不當或違法者，應以裁定將原處分經聲明異議部分
    撤銷，並自為裁定，道路交通案件處理辦法第二十條前段定
    有明文。
四、經查：
  (一)異議人於九十八年四月七日下午四時三十五許，酒後駕駛車
    牌號碼V 五－六六六二號自用小客車，行經桃園縣蘆竹鄉○
    ○路○段一八二巷與南竹路三段路口，經警攔檢測得呼吸酒
    精濃度為○點六MG/L，已超過標準值等情，為異議人所不否
    認，復有舉發單在卷可按，是上開違規事實，首堪認定。又
    本件異議人之一個酒後駕車的行為，因同時觸犯刑法第一百
    八十五條之三公共危險罪，經桃園縣政府警察局蘆竹分局移
    送臺灣桃園地方法院檢察署檢察官偵辦，由臺灣桃園地方法
    院檢察署檢察官以九十八年度偵字第九○五七號起訴書起訴
    ，並經臺灣桃園地方法院於九十八年九月十八日，以九十八
    年度審交易字第二九七號判決判處拘役三十日，於九十八年
    十月十二日確定，異議人並於九十八年十一月二十五日繳納
    易科罰金執行完畢等情，業據本院依職權調閱臺灣桃園地方
    法院檢察署九十八年度執字第一五七○六號卷核閱無訛。依
    行政罰法第二十六條第一項前段規定所示之「一事不二罰原
    則」，即不應就同一行為再予以科處行政罰鍰。從而，原處
    分機關未裁處異議人罰鍰部分，依法無誤，合先敘明。
  (二)道路交通管理處罰條例第六十八條業於九十四年十二月十四
    日修正，並自九十五年三月一日施行，修正前該條規定：「
    汽車駕駛人，因違反本條例及道路交通安全規則之規定，受
    吊扣或吊銷駕駛執照處分時，吊扣或吊銷其持有各級車類之
    駕駛執照」，修正後規定：「汽車駕駛人，因違反本條例及
    道路交通安全規則之規定，受吊銷駕駛執照處分時，吊銷其
    持有各級車類之駕駛執照」，將原規定之吊扣行為人所持有
    之各級車類駕駛執照等規定刪除，考其修正理由，乃舊法將
    違規駕駛人所持有各級車類之駕駛執照一併吊扣，失之過酷
    ，影響人民工作及生活甚鉅，故修正後乃規定吊扣駕駛執照
    處分時，不再吊扣其持有各級車類之駕駛執照，僅得吊扣違
    規或違法當時所駕駛車種之駕駛執照（參見臺灣高等法院暨
    所屬法院九十七年法律座談會刑事類提案第四○號及九十八
    年法律座談會刑事類提案第二三號）。至於道路交通安全規
    則第六十一條等規定，汽車駕駛人取得高一級車類之駕駛資
    格者，應換發駕駛執照，並准其駕駛較低級車類之車輛，而
    已領有大貨車駕駛執照者，得駕駛小型車、輕型機器腳踏車
    的規定，而公路機關於實務上僅逐級核給汽車駕駛執照一張
    （即一人一照原則），致持有職業大客車駕駛執照者，因駕
    駛普通小型車違規，而須吊扣職業大客車執照時，產生技術
    層面之困難，惟此技術層面問題，實難據以為原處分適法之
    理由，併此敘明（臺灣高等法院九十八年度交抗字第二四號
    、第一五六三號、第一九九九號、第二一九二號裁定意旨參
    照）。本件異議人於七十七年十一月二十一日取得普通小客
    車駕駛執照，於七十八年十二月一日換發普通大貨車駕駛執
    照，於七十九年三月一日換發職業大貨車駕駛執照，於九十
    七年六月二十六日換發職業大客車駕駛執照，末於九十七年
    六月十七日換發職業聯結車駕駛執照。而異議人係於上開時
    、地飲酒後駕駛自用小客車，經警攔檢酒測，測得呼氣酒精
    濃度超過規定標準值，依道路交通管理處罰條例第三十五條
    第一項第一款、第二十四條第一項第二款規定，處一萬五千
    元以上六萬元以下罰鍰，並當場移置保管該汽車及吊扣其駕
    駛執照一年，及接受道路交通安全講習，因修正後之道路交
    通管理處罰條例第六十八條之規定，既將「吊扣」部分刪除
    ，依前開說明，駕駛人受吊扣駕駛執照處分時，應不再吊扣
    其持有各級車類之駕駛執照，故原處分機關於作成吊扣駕駛
    執照處分時，應就行為人所應吊扣之駕駛執照種類予以限定
    ，即僅得吊扣異議人違規當時所駕駛車輛之駕駛執照，始符
    依法行政原則。從而，異議人於本件交通違規時，領有職業
    聯結車駕駛執照，然其係駕駛自用小客車違規，依法所受之
    處分應為限制其駕駛自用小客車之權利，而原處分機關於裁
    決時，未於處罰主文欄中限制吊扣自用小客車駕駛執照，依
    法尚屬有違。
  (三)又原處分機關所為之吊扣駕駛執照及施以道安講習之行政處
    分，究其性質，均屬對於預防將來再犯危險兼具維護公共秩
    序作用之行政管制罰，而與行政罰鍰係屬對於過去違反行政
    法上義務之行為予以處罰之行政秩序罰，有所不同，且其立
    法目的亦與刑罰有別，從而，前揭行政罰法第二十六條之一
    事不二罰原則，於此並無適用餘地，得據以處罰異議人吊扣
    普通小型車駕駛執照十二個月及施以道安講習。
  (四)綜上，原處分機關於裁決書之處罰主文欄僅記載「吊扣駕駛
    執照十二個月」等語，並未記明應受吊扣之駕駛執照名稱，
    與違反道路交通管理事件統一裁罰基準及處理細則第四十三
    條第二項第三款規定「違反道路交通管理事件裁決書處罰主
    文欄，吊扣汽車牌照或駕駛執照處分，應記明應受吊扣之汽
    車牌照或駕駛執照名稱、號碼及吊扣期間」有違。是異議人
    之異議雖無理由，然原處分既有上開違誤，仍應依法撤銷原
    處分。
五、綜上所述，異議人確有於上揭時地駕駛自用小客車時，酒精
    濃度超過規定標準之違規行為，惟原處分機關裁處異議人就
    吊扣異議人駕駛執照十二個月部分，未載明吊扣之駕駛執照
    名稱，即非適法，應由本院撤銷原處分，裁定如主文第二項
    所示。
據上論斷，應依道路交通管理處罰條例第八十七條第二項，道路
交通案件處理辦法第二十條前段，裁定如主文。
中    華    民    國    98    年    12    月    17    日
                  交通法庭  法  官    林玉蕙
以上正本證明與原本無異。
如不服本裁定應於送達後5日內向本院提出抗告狀。
                            書記官    魏里安
中    華    民    國    98    年    12    月    23    日


司法院資訊處製作；財團法人民間司法改革基金會備份。
